【裁判字號】    97,訴,1758
【裁判日期】    971118
【裁判案由】    清償借款
【裁判全文】
臺灣高雄地方法院民事判決              97年度訴字第1758號
原      告  元大商業銀行股份有限公司
                        樓、5.
法定代理人  戊○○
訴訟代理人  乙○○
            丁○○
被      告  丙○○
訴訟代理人  甲○○
上列當事人間請求清償借款事件，經本院於民國97年11月4 日言
詞辯論終結，判決如下：
  主  文
被告應給付原告新臺幣柒拾萬捌仟捌佰玖拾伍元，及自民國九十
七年五月二十二日起至清償日止，按週年利率百分之三計算之利
息，並自民國九十七年六月二十三日起至清償日止，其逾期清償
在六個月以內者，按上開利率百分之十，逾期清償在六個月以上
者，其超過六個月部分，按上開利率百分之二十計算之違約金。
訴訟費用新臺幣柒仟柒佰壹拾元由被告負擔。
  事實及理由
一、原告起訴主張：被告丙○○於民國94年3 月9 日，向原告借
    款新臺幣（下同）98萬元，約定借款期間自94年3 月9 日起
    至101 年3 月9 日止，依年金法按月分84期攤還息，利息按
    原告定儲利率指數加計2.89% 計算，如未按期繳款時，視為
    借款全部到期，除依借款利率給付遲延利息外，並自逾期之
    日起6 個月以內者，按上開利率10% ，逾期超過6 個月者，
    按上開利率20% 計付違約金。被告借款後，原告又於95年5
    月30日另與其簽訂協議書，約定所餘之債務分120 期，以週
    年利率3%計算利息，惟如一期未清償，視為借款全部到期，
    並恢復按前開契約清償，詎被告自97年5 月22日起即拒不繳
    款，尚欠本金708,895 元未清償，爰依消費借貸之法律關係
    ，求為判決如主文所示。
二、被告則以：確實積欠原告債務，但數額多少並不清楚，其有
    心要還錢，但並無經濟能力等語，資為抗辯。
三、按稱消費借貸者，謂當事人一方移轉金錢或其他代替物之所
    有權於他方，而約定他方以種類、品質、數量相同之物返還
    之契約；借用人應於約定期限內，返還與借用物種類、品質
    、數量相同之物；遲延之債務，以支付金錢為標的者，債權
    人得請求依法定利率計算之遲延利息。但約定利率較高者，
    仍從其約定利率；當事人得約定債務人於債務不履行時，應
    支付違約金，民法第474 條第1 項、第478 條前段、第233
    條第1 項及第250 條第1 項分別定有明文。
四、經查，本件原告主張之前揭事實，有原告提出之信用借款約
    定書、本票、放戶交易查詢資料、協議書各1 份為證，且被
    告亦自承積欠原告債務，堪認原告之主張為真實。是被告為
    本件債務之借款人，未依約清償本息，依其與原告間之約定
    ，全部債務視為到期，而尚欠上述本金、利息、違約金未予
    清償，從而原告依消費借貸之法律關係，請求被告給付如主
    文第1 項所示金額、利息及違約金，洵屬有據，應予准許。
五、本件原告全部勝訴，訴訟費用僅裁判費7,710 元，依民事訴
    訟法第78條規定，應由被告負擔。
六、據上論結，本件原告之訴為有理由，依民事訴訟法第78條，
    判決如主文。
中    華    民    國    97    年    11    月    18    日
                  民事第五庭  法  官   王奕勛
上為正本係照原本作成。
如不服本判決，應於送達後20日內，向本院提出上訴狀並表明上
訴理由，如於本判決宣示後送達前提起上訴者，應於判決送達後
10日內補提上訴理由書（須附繕本）。
中    華    民    國    97    年    11    月    18    日
                              書記官   林玉珊


司法院資訊處製作；財團法人民間司法改革基金會備份。
